臺灣高等法院臺南分院刑事判決　　　　　 八十八年度上訴字第一七一一號　　 Ｃ
　　　上　訴　人
　　　即　被　告　林　昆　
　　　選任辯護人　莊　美　貴　律師
　　　上　訴　人
　　　即　被　告　陳　里　己
　　　選任辯護人　侯　勝　昌　律師
　　　上　訴　人
　　　即　被　告　謝　啟　三
　　　選任辯護人　曾　柏　嵩　律師
　　　上　訴　人
　　　即　被　告　黃　銘　哲
　　　選任辯護人　汪　玉　蓮　律師
右上訴人即被告因貪污等案件，不服臺灣嘉義地方法院八十八年度訴字第一八四號中
華民國八十八年九月二十一日第一審判決（起訴案號：臺灣嘉義地方法院檢察署八十
七年度偵字第一四八一九號、八十八年度偵字第八○九、一一六九、一一七○號），
提起上訴，本院判決如左：
      主      文
原判決關於林昆收受賄賂、詐欺蔡金山、蔡金鐘財物及定應執行刑部分、暨陳里己
部分均撤銷。
林昆依據法令從事審判職務之人員，對於違背職務之行為，收受賄賂，處有期徒刑
拾壹年陸月，褫奪公權捌年。所得財物新台幣貳佰伍拾萬元應予追繳沒收，如全部或
一部無法追繳時，以其財產抵償之；又意圖為自己不法之所有，以詐術使人將本人之
物交付，處有期徒刑參年陸月。
陳里己無罪。
林昆其他部分之上訴（詐取林勝輝財物部分）及黃銘哲、謝啟三上訴均駁回。黃銘
哲緩刑參年。
本判決第二項林昆所處之刑與其上訴駁回部分所處之刑，應執行有期徒刑拾陸年，
褫奪公權捌年。所得財物新台幣貳佰伍拾萬元應予追繳沒收，如全部或一部無法追繳
時，以其財產抵償之。
      事      實
一、林昆曾於民國（下同）八十四至八十六年間，在臺灣台南地方法院（以下簡稱
    台南地院）擔任刑事庭法官（已於八十八年二月間離職，現職律師），職司刑事
    審判業務，為依據法令從事公務之人員。八十五年六月間，林昆經由黃銘哲之
    引介，至省屬臺灣區中小企業銀行股份有限公司（以下簡稱台灣企銀）仁德分行
    ，分別以其名義貸借新台幣（下同）二百萬元（並以黃銘哲為連帶保證人），以
    其書記官即案外人張原銘之名義貸借一百五十萬元，而與時任該分行之副理謝啟
    三相識。嗣於八十五年八月間，因謝啟三前於七十九年間任職台灣企銀學甲分行
    副理期間，涉嫌對良美建設公司違法放貸案，經臺灣台南地方法院檢察署檢察官
    提起公訴。謝啟三獲知黃銘哲與林昆熟稔，乃於起訴前後數次至黃銘哲所開設
    之聯有機械股份有限公司（以下簡稱聯有公司），央求黃銘哲代為關說疏通。在
    該案移送台灣台南地方法院檢察署偵辦消息見報後起訴前某日上午八時許，黃銘
    哲即邀約林昆在聯有公司會面商談，林昆當場表示本案須靠「自由心證」，
    並說台南地院刑事庭有四股（指重大刑案股）即有四分之一的機會分由林昆承
    辦，如果由林昆審理，事情就好辦多了等語。復因謝啟三常至黃銘哲聯有公司
    ，央求其代為處理該訟案，黃銘哲受其請託，乃承謝啟三之意，與林昆期約於
    該案分由林昆承審時，謝啟三願意交付賄款，而林昆則允諾於收受賄款後，
    即違背其應依法審判之職務，判處謝啟三無罪。迨八十五年八月三十日，台南地
    院將該違法放貸案以八十五年度訴字第一０五二號，分由林昆承審，林昆於
    知悉分案後，即於當晚十時五十五分，電告黃銘哲稱：該案已分由伊承審，須馬
    上決定（交付賄款與否）等情。黃銘哲於接獲電話後，隨即前往台南市○○路一
    ０七三巷三十一號林昆住處，林昆並告以要謝啟三交付二百五十萬元，始允
    判決無罪，旋於事隔一小時後之八月三十一日（星期六）凌晨零時許，黃銘哲電
    約謝啟三至台南市○○路與忠義路口之「金三角木瓜牛奶」店碰面，黃銘哲請其
    上車後，即告以渠所涉訟案，已分由林昆承審，並提出以二百五十萬元作為判
    決無罪之代價，惟因金額過鉅，謝啟三乃聯絡其妻即案外人王美玉前來共同商議
    後，謝啟三當場允諾交付賄款二百五十萬元，以換取無罪判決。而謝啟三則於九
    月二日先將一百五十萬元，攜至台南縣永康市○○○路二三一巷十二號黃銘哲住
    處交予黃銘哲，再由黃銘哲於當日晚間，將一百五十萬元攜至林昆上開住處，
    交由林昆收受。嗣因尚有一百萬元未交付，林昆乃要求黃銘哲轉知謝啟三，
    要其趕快交付期約其餘尚未交付之一百萬元，謝啟三經黃銘哲轉告催討後，乃於
    九月十三日再將一百萬元送至黃銘哲上開住處，適黃銘哲外出，乃將該一百萬元
    交予黃銘哲之妻即不知情之戴素靖，黃銘哲返家後，即於當晚八時至九時許乘陪
    同其妻回娘家之便，順道將一百萬元送至林昆上開住處，交由林昆收受，並
    向林昆表示該款係謝啟三尚未付清之一百萬元賄款，該案應該趕快「處理一下
    」，林昆當場表示應允。嗣於八十六年九月四日林昆果違背職務對交付二百
    五十萬元賄款之謝啟三判決無罪（現該案經最高法院發回本院更審中）。黃銘哲
    及謝啟三嗣於偵查中自白交付賄賂之事實。
二、賴建宏、林勝輝及其同居人賴敏央等三人於八十四年三月間因經營賭博性電動玩
    具涉嫌常業賭博罪，經原審分別判處有期徒刑一年十月、一年四月、一年二月，
    林勝輝等三人不服，上訴本院，分由受命法官徐宏志審理。林勝輝冀圖同案三名
    被告皆能獲判無罪或緩刑，乃於上訴後將判決書等資料交予同鄉密友何慎權，央
    求其設法尋覓管道，以行賄疏通該官司。何慎權乃轉請李明朗設法幫忙，八十四
    年十一、十二月間某日，李明朗攜該案判決書，赴台南市○○路一０七三巷三十
    一號林昆住處，委請其設法行賄疏通該案承審法官徐宏志，俾使該案被告林勝
    輝等三人能獲判無罪或緩刑；林昆答稱渠認識徐宏志，俟其瞭解後再行答覆。
    嗣後幾天李明朗數次前往林昆住處探詢結果，林昆見有機可乘，乃意圖為自
    己不法之所有，向不知情之李明朗訛稱如要疏通擺平該件官司，讓林勝輝等人獲
    判無罪或緩刑，需交付五百五十萬元活動費讓其行賄疏通。李明朗旋將上情透過
    亦不知情之何慎權轉告林勝輝，致林勝輝陷於錯誤，交付五百五十萬元現金予何
    慎權，何慎權再通知李明朗前往其位於台南市○○路○段六二０巷十二弄十七號
    住所取款，李明朗再攜往台南市○○路一０七三巷三十一號林昆住處交予林昆
    。然林昆並未向上開承審法官徐宏志等疏通行賄，又因見宣判在即，恐東窗
    事發，乃於八十五年一月四日下午一時九分電請李明朗至其前開住處將該五百五
    十萬元現金取回，李明朗取回賄款後，旋於同日下午二時許將賄款攜至何慎權住
    處退予何慎權。嗣因林勝輝積欠何慎權四百餘萬元，何慎權乃扣除該筆債務後，
    再返還六十餘萬元之現金予林勝輝，而本院於當日駁回林勝輝等三人之上訴案，
    林勝輝始知受騙。
三、緣有蔡金鐘、蔡金山兄弟，於八十六年九月間，因經營六合彩組頭涉嫌賭博案，
    經台灣屏東地方法院判處有期徒刑一年四月及一年六月，二人不服，乃上訴台灣
    高等法院高雄分院，由受命法官陳朱貴、陪席法官陳中和、審判長吳水木合議審
    判。蔡金鐘、蔡金山兄弟二人冀圖於第二審判決中，以行賄疏通方式獲判無罪，
    乃經由林永標、蔡承勳之介紹，委任陳里己擔任辯護律師，陳里己思及林昆曾
    與承審法官陳朱貴在台南地院共事過，為幫助蔡金鐘兄弟行賄脫罪，乃引薦蔡承
    勳、蔡金鐘等人認識當時在台灣台南地方法院任職法官之林昆，並於八十七年
    六月間某日，在台南市樁山莊日本料理店聚餐時，林昆當場佯為應允蔡承勳幫
    忙向陳朱貴法官說說看，嗣又於八十七年七月二十七日蔡承勳、蔡金鐘與林昆
    、陳里己等人，在高雄市○○路金都魚翅餐廳商討如何擺平官司事宜，林昆亦
    佯為點頭表示答應幫忙，蔡金鐘等人因而誤信林昆有辦法擺平官司，商畢後即
    轉赴林永標在高雄市○○路之房子打麻將，復於同日晚間十一時許，相偕前往高
    雄市○○○路五十一號「三樂海鮮壽司」餐廳之包廂內吃宵夜，席間林昆、陳
    里己請蔡金鐘先行離席，由陳里己、林昆、蔡承勳進行密談，陳里己即基於
    由林昆行賄關說之意向蔡承勳表示：如要擺平蔡金鐘、蔡金山兄弟之賭博案官
    司，需交付八百萬元之活動費。蔡承勳旋即至包廂外將上情轉告蔡金鐘，致蔡金
    鐘陷於錯誤，當場允諾，並請蔡承勳全權處理。翌日（即二十八日）上午九時四
    十五分許，林昆另行起意意圖為自己不法之所有以電話向不知情之陳里己訛稱
    ：「基本上可以跟他討論，我跟他接觸過了，你看晚上能不能先準備一下（指現
    款）．．」等語，陳里己誤認林昆著手進行行賄關說，乃於當日經由蔡承勳、
    林永標之聯繫，邀同蔡金鐘、蔡金山前往林永標在高雄市所開設之敬裕工程公司
    ，而依林昆之指示面囑蔡金鐘等人準備現款八百萬元，於當日（二十八日）晚
    間在台南市○○路「樁山莊」日本料理店交付林昆行賄關說。蔡金鐘、蔡金山
    誤信林昆能設法行賄關說擺平官司，旋即趕返屏東籌款，由蔡金山向其親友陳
    湯金英、陳天星、陳泰源、林岐太、黃榮昌等人各調借一百四十萬元，向其妻陳
    旻汝調借一百萬元，蔡金山籌足八百萬元後，即委由屏東第一信用合作社員工王
    蓓莉保管，並通知蔡金鐘前往取款。蔡金鐘取得該八百萬元現款後，即駕駛其紅
    色雅哥轎車至高雄市接載林永標，由林永標於當晚陪同前往約定交款地點之台南
    市○○路「樁山莊」日本料理店，到達現場後，蔡金鐘留於車上看管八百萬元現
    款，林永標則入內與林昆、陳里己、蔡承勳餐聚。餐畢至店外，林永標進入車
    內將八百萬元取出放入由蔡承勳駕駛其所有之ＸＥ－六八二０號賓士轎車，載同
    林昆、陳里己返回林昆在台南市之上開住處，由林昆將八百萬元取走。嗣
    後蔡金鐘、蔡金山於開庭時因法官陳朱貴詢問是否未循正當途徑打官司？且林昆
    收取該筆賄款後即無下文，始知受騙，即屢次透過陳里己向林昆設法催討退
    款，惟林昆於詐得該筆款項後，即已花用殆盡，無力還款而藉故拖延，但因恐
    事跡敗露，才於八月二十四日中午，由陳里己陪同至高雄市○○路五十六號「京
    城維也納工地服務中心」，將四百萬元現款交予蔡承勳，請其代為退款，蔡承勳
    旋於當日聯絡蔡金鐘取回。九月十五日晚間，林昆再攜帶三百萬元現金及以其
    同居人程美繐名義簽發、林昆背書之華僑銀行府城分行、票號ＡＡ00000
    00號、發票日八十七年九月十八日、面額一百萬元支票乙張，赴高雄交予陳里
    己請其代為退還，陳里己旋於當（十五）日晚間攜往蔡承勳公司，由蔡承勳陪同
    送至林永標住處交予林永標，因林永標拒收該支票，陳里己允諾代為兌現後再行
    退還。林永標並即電告蔡金山及其妻陳旻汝取回該三百萬元現款。陳里己則將該
    紙支票委由案外人文榮標代為兌現後，將該一百萬元交由蔡承勳轉請林永標退還
    蔡金山。
四、案經法務部調查局南部地區機動工作組移送臺灣台南地方法院檢察署檢察官偵查
    起訴，並由台南地院聲請本院裁定移轉原審管轄審判。
      理      由
甲、有罪部分：
一、上訴人即被告林昆收受賄賂及上訴人即被告黃銘哲、謝啟三交付賄賂部分：訊
    據被告林昆固坦承有向台灣企銀仁德分行，分別以其名義貸借二百萬元，以其
    書記官張原銘之名義貸借一百五十萬元，並與黃銘哲熟識等情不諱，惟矢口否認
    右揭收受賄賂犯行，辯稱：伊未曾收受黃銘哲、謝啟三交付之賄款二百五十萬元
    ，亦未曾要求謝啟三交付賄款，且八十五年九月十三日伊輪值班，不可能於當日
    收受一百萬元云云；另訊據上訴人即被告謝啟三固坦承先後於九月二日及九月十
    三日交付一百五十萬元、一百萬元給被告黃銘哲乙節事實，惟辯稱係：被告黃銘
    哲向其詐稱案件要分了，需要二百五十萬元來打點，嗣又謊稱已先行墊付一百萬
    元給林昆，心想花錢消災所以才交付上開金額給黃銘哲云云，惟查：
（一）右揭事實，業據被告黃銘哲迭於偵審中坦承不諱，而其於八十五年八月三十一
      日凌晨零時許，如何電約被告謝啟三及其妻王美玉外出，共同商議交付二百五
      十萬元賄款，做為判決無罪之代價，並獲得被告林昆之同意允判無罪及被告
      謝啟三如何允諾交付賄款換取無罪判決等情，亦據謝啟三於調查站及偵查中坦
      承屬實無訛（見原審卷一第四四頁最後第一至六行、第四五頁反面第三、四行
      、偵查卷三第七頁正反面、本院卷二第二三五頁、第二三七頁），核與證人王
      美玉於偵查中供述情節大致相符（見偵查卷三第二頁、第四一、四二頁）。雖
      證人王美玉所陳黃銘哲向伊表示他需要用這筆錢到法院打點，要不然案子無法
      分配給他的朋友林昆承辦云云，惟依被告謝啟三所陳：．．現在伊願意主動
      告訴貴組詳情，在違法放貸案起訴後，黃銘哲得知該案分案至林昆審理後，
      即主動打電話約伊於「金三角木瓜牛奶」店前見面，見面後於他轎車內．．，
      表示可以幫伊向承審法官林昆疏通以擺平這件官司，代價是伊需支付二百五
      十萬元現金供渠買通林昆，伊點點頭表示可以，．．隔天伊即與太太召集家
      庭會議，經討論後，大家還是覺得迫於無奈，只有接受黃銘哲所開條件。顯見
      證人王美玉上開所陳到法院打點，要不然案子無法分配給林昆云云，語多保
      留，並非真實，此部分與謝啟三所陳不符，自無足取。
（二）被告謝啟三之妻王美玉於八十五年九月二日，自其本人及其子謝岱勳在台灣中
      小企銀帳號000000000及000000000號，各提領三十三萬三
      千元及二十六萬七千元現金，復向其二嫂即案外人黃素雪在上開銀行帳號00
      0000000號提領調借九十萬元現金計一百五十萬元，並於當日晚上交由
      謝啟三並陪同送至被告黃銘哲住處，請其代為交付被告林昆收受，復於九月
      十三日自其子謝岱勳上開銀行帳戶提領十一萬九千元，自黃素雪在上開銀行帳
      戶提領調借九十萬元，除一萬九千元留供家用外，餘計一百萬元，於當日晚間
      謝啟三由王美玉陪同送至被告黃銘哲住處，適黃銘哲外出，謝啟三乃將一百萬
      元交予其妻即不知情之戴素靖，請其託由黃銘哲交予林昆收受等情，除經被
      告黃銘哲、謝啟三及證人王美玉、戴素靖自承及供述不諱外，復有王美玉、謝
      岱勳、黃素雪於上開日期在上開銀行帳號提款之取款憑條影本五紙在卷可憑（
      見八十七年度他字第九八三號卷第六三至六七頁），足徵被告謝啟三確將二百
      五十萬元分別於八十五年九月二日及九月十三日，分二次交予黃銘哲至為明確
      。
（三）被告謝啟三及證人王錦松所涉良美公司違法放貸案，於八十五年八月二十七日
      繫屬台南地院，台南地院於八十五年八月三十日，以八十五年度訴字第一０二
      五號案，分由被告林昆承審，此有該案收狀章戳及卷面影本附卷可憑（見偵
      查卷一第一六八頁、第一六九頁）。而林昆隨即於當日（三十日星期五）晚
      上十時五十五分四十三秒電告黃銘哲稱：你們說那個「分仔」，要馬上決定哦
      。黃銘哲回答稱：我知道等情，並有監聽之錄音帶及譯文在卷可資佐證。而該
      通電話之內容，即係林昆告訴黃銘哲：謝啟三等人之案件已分由伊承審，要
      馬上決定是否交付賄款之暗語，亦經黃銘哲迭於偵審中自承明確（見偵查卷一
      第一六一頁反面最後一行、偵查卷三第一一二頁正反面、第一一九頁正面第三
      行、見原審卷一第四三頁反面第八行）。徵諸被告黃銘哲並未在台南地院內任
      職，若非被告林昆告以已分案之事實，豈可能如此巧合？況被告謝啟三之妻
      王美玉於偵查中陳稱：「因為他（指黃銘哲）說跟這個法官很熟，我們想說花
      錢消災。」，及被告謝啟三於偵查中供稱：「（問：為何要交二百五十萬給黃
      銘哲？）他說要拿去向法官擺平這件事。」等語（見偵查卷三第四三、四六頁
      ），故堪認被告黃銘哲於偵查中進一步供承：其於接獲林昆該通電話後，即
      前往林昆住處，林昆並告以要謝啟三交付二百五十萬元，始允判決無罪等
      語（見偵查卷一第一六二頁反面第七行），應為可採。再從被告林昆與黃銘
      哲二人電話對話之語氣及內容，另參以被告黃銘哲、謝啟三於偵查中一致坦承
      ：放貸案起訴前後，分由林昆承審前，彼等曾在黃銘哲之聯有公司會面商討
      案情，亦足以證明被告謝啟三、黃銘哲、林昆三人，於該案分由林昆承審
      前，即有交付賄款換取無罪判決之期約，否則林昆不會於接獲案卷當日，即
      電告黃銘哲，欲彼等馬上決定交付賄款之事，此與黃銘哲自承事前即與林昆
      有交付賄款期約亦相符合。雖被告林昆否認該通電話即係要求交付賄款，辯
      稱：時間太久了，記不清楚云云。然從被告林昆於分案當日晚十時五十五分
      電告黃銘哲，被告黃銘哲隨即前往林昆住處，並於事隔約一小時後，即電約
      被告謝啟三討論交付賄款等情相互觀之，被告林昆所辯顯屬卸責之詞。此外
      ，被告黃銘哲一再供承一百五十萬元及一百萬元賄款，確有於謝啟三九月二日
      及九月十三日交付當晚，立即送至林昆住處交其收受，且經原審及檢察官隔
      離訊問之結果，黃銘哲與其妻戴素靖就交付第二次賄款所為之供述：第二次之
      一百萬元是黃銘哲於九月十三日當晚乘送我回娘家之便，順道送至林昆住處
      交其收受，當時由黃銘哲一人下車送款，我則在車上等候等情，數次陳述均相
      符合（見原審卷一第一一四、二一六頁反面第四至八行、偵查卷一第一四九頁
      、一六四頁），自堪採信。又被告林昆上開經調查局監聽之電話錄音五卷，
      經本院送請內政部警政署刑事警察局鑑驗結果，「１、依語音圖譜分析比對法
      結果，比對二十二字，其中十九字相符，約佔百分之八六．四及２、依語音聆
      聽比對法結果，未知語者與已知語者間之語音音質、腔調等無明顯不同之處。
      結論：參考國際鑑定協會語音比對結論標準，鑑驗結果「很可能確認」。錄音
      內容應顯係被告林昆之音質、腔調無訛（見本院卷五第七頁正反面）。被告
      林昆亦直陳八十五年九月二日那天，是伊請黃銘哲載伊出去吃飯等語（見本
      院卷五第五八頁），被告林昆當時與黃銘哲關係密切而良好可以得知。是被
      告林昆要求並收受謝啟三交付之二百五十萬元賄款之事證至為明確。
（四）末查被告林昆固於八十五年九月十三日在台南地院輪值值班，惟當日最後處
      理人犯交保之時間為下午五時零五分左右等情，業據原審向台南地院查明屬實
      ，有該院八十八年八月十八日八八南院慶文字第六四七○九號函及該院八十五
      年九月至十月份輪值表、職員值夜（日）記事表、法警室收文簿及人犯登記簿
      等影本各一份在卷可佐（見原審卷二第五二頁以下至第五九頁），核與監聽譯
      文中與其同居之程美繐於八十五年九月十三日下午五時十四分左右，曾打電話
      要林昆在「五點半左右出來」等語相符，足認被告林昆值班當日確於下午
      五時三十分左右離開法院無疑，而本件被告黃銘哲指稱交付賄款之時間為當日
      晚上八至九時許，其所為指述並無不合理之處，從而，被告林昆辯稱其不在
      場云云，尚非可採。
（五）被告謝啟三及黃銘哲嗣均經本院就其前之供詞送請法務部調查局測謊，就起訴
      書事實欄第一段部分，被告謝啟三有無因違法放貸案件，經檢察官起訴後，央
      求黃銘哲代為關說疏通？有無分二次交付賄款與黃銘哲？再由黃銘哲轉交林昆
      ？因被告謝啟三前有坦承，嗣又否認，請就其前已坦承部分測謊（是否說謊
      ）。依控制問題法、混合問題法方法測謊結果就「１、案發時被告謝啟三有把
      賄款分二次交付被告黃銘哲。２、案發時黃銘哲有收到謝啟三交付之賄款。」
      二問題測試結果無情緒波動反應，研判未說謊。此有該局測謊報告書調科參第
      00000000000號附卷可稽（附於本院卷七、九十一年七月二日收文
      ）。另被告黃銘哲部分，就起訴書事實欄第一段部分，有無引介林昆給被告
      謝啟三？被告謝啟三因違法放貸案，有無找黃銘哲關說疏通？有無交付賄款與
      黃銘哲，並經黃銘哲轉交給林昆，被告黃銘哲坦承上開情節，就其坦承事實
      進行測謊（是否說謊）？依控制問題法、混合問題法方法測謊，結果黃銘哲就
      「１、被告謝啟三有把賄款交給伊；２、伊有把被告謝啟三賄款交給林昆；
      ３、林昆有收到伊轉交之賄款。」上開問題經測試結果，無法獲致有效反應
      ，不能研判有無說謊，有該局測謊報告書調科參第00000000000號
      附卷可稽（見本院卷七、九十一年五月十一日收文）。從而，既因無情緒波動
      反應，自無從認黃銘哲係說謊，故被告黃銘哲所稱已交付賄款與被告林昆，
      亦堪採信。
（六）雖被告林昆辯稱係被告黃銘哲因缺錢侵吞上開被告謝啟三所交付之二百五十
      萬元云云，被告謝啟三亦附和林昆供述而稱被告黃銘哲有積欠銀行等款項，
      是被告黃銘哲騙伊錢，當時黃銘哲說要送錢給分案的人員云云，惟查被告林昆
      反因缺乏資金而以被告黃銘哲為連帶保證人向銀行借錢（二百萬元），亦曾
      透過被告黃銘哲關係向被告黃銘哲之友人週轉資金，亦經被告黃銘哲於調查站
      中指述甚明（見偵查卷三第五五頁以下），並有臺灣企銀仁德分行函覆本院暨
      檢附被告林昆開戶之印鑑卡、借據影本、電腦連線作業查詢單可據（見本院
      卷五第一五三頁至一五七頁、本院卷六第一０二頁以下至一０四頁），被告林
      昆就此亦不諱言有央請黃銘哲為連帶保證人等情（見本院卷五第一二八之一
      頁）；又被告林昆另自承伊與案外人吳清泉合夥買受土地，總共借款二千萬
      元，伊另在高雄之房子，是在七十六年買的，是伊太太陳雲卿在付息的等語（
      見本院卷六第一二七頁）。顯見被告林昆欠債甚多，光是每月應付之利息即
      很可觀，一般公務員薪水應難以支應。被告林昆雖就被告黃銘哲經營之聯有
      公司在上海商業儲蓄銀行匯款之來源質疑，認１、八十五年九月五日有現金提
      存六八九０００元，２、八十五年九月五日跨行匯入二百萬元，３、八十五年
      九月五日自匯六十萬元，４、八十五年九月十二日「跨行匯入」一百一十萬元
      ，而進一步指稱被告黃銘哲私自侵吞謝啟三之款項。然查上開四筆金額固與上
      開被告謝啟三所提之一百五十萬元、一百萬元、二百五十萬元之數字不符，矧
      經上海商業儲蓄銀行覆函陳稱均係該公司（指聯有公司）自他行庫匯入，亦顯
      見係聯有公司自行自他行庫調度之資金等情，有上海商業儲蓄銀行九十一年六
      月十一日上永康字第０八五號函可據（見本院卷七、九十一年六月十三日收文
      ）。被告黃銘哲雖亦有為其他朋友保證，惟其經濟情況良好，亦經其公司會計
      陳麗卿到庭陳稱：伊公司有跟銀行票貼幾千萬元，但公司營運正常，整年度有
      盈餘幾百萬元，自八十五年迄今均有賺錢等語（見本院卷六第一七六頁），證
      人李文生於本院到庭證稱：伊興建房子，要把房子賣給黃銘哲，要以被告黃銘
      哲之名義借款，但他太太不肯買，實際沒有賣，由於要繳稅金，房子還是以他
      名義貸款，（想）等到以後他買時，才過戶給他，本來是伊付錢，後來伊去大
      陸，才由黃銘哲付錢，．．有時他到大陸算錢，或是等伊回台灣再與黃銘哲算
      錢，伊都是給他現金等語（見本院卷六第五頁至第八頁）。是難認被告黃銘哲
      有陷於金錢或經濟困境。
（七）再查被告謝啟三於台灣企銀所涉嫌之「良美金三角辦公大樓」案，受其主管即
      經理王錦松之指示明知該案貸款戶均為假買賣之人頭，不具償債能力，未忠實
      審核，並虛抬抵押物價值，為不實登載，而准予放款造成高達二億二千六百十
      四萬六千五百六十一元逾放貸款無法收回，致生損害於銀行財產，業據本院於
      九十年五月十七日以八十六年度上訴字第一七五四號判處背信罪在案（並非無
      罪），嗣因檢察官不服提起上訴，經最高法院以台灣企銀之官股佔百分之五十
      以上為公營銀行，原判決疏未斟酌被告謝啟三與公營銀行間之特別權利義務關
      係認非依據法令從事公務之人員，不能依貪污治罪條例之規定處罰自有未合等
      理由發回本院更審中，另王錦松收受賄賂等亦經發回，有本院調閱該案卷暨最
      高法院九十一年度台上字第七九０號刑事判決可稽（見本院卷七、另臺南地院
      被告謝啟三無罪之判決附於調查站卷第一頁至第十九頁）。顯與台南地院之判
      處被告謝啟三無罪之結果迥異。被告謝啟三既因被告林昆之收受賄賂而獲判
      無罪，亦明徵被告林昆之違背職務犯行所為，被告林昆之本件收受賄賂及
      謝啟三交付賄賂犯行亦堪予認定。矧謝啟三上開違法放貸案於八十五年八月三
      十日分由林昆承審當日，於其尚未開庭調查證據，依法形成心證前，即向謝
      啟三要求交付賄賂，並允諾為無罪之判決，顯係出於違背其職務之行為之犯意
      為之。
（八）又臺南地院書記官蔡蘭英於本院雖供述伊於八十五年間係被告林昆之書記官
      ，已不太記得被告謝啟三案件何時收到，惟該案係於八十五年八月三十日分案
      ，分案會在下午拿來卷宗，伊會在隔天交給法官，若是法官不在伊會晚一點拿
      給法官，由於法官在辦公室時間很少，不一定何時給卷宗，伊亦不知道法官為
      何會知道有分到此案，可能是在九月二日給法官的云云，惟查被告林昆既於
      同年八月三十日晚打電話給黃銘哲稱該案已分案由其審理等語，此並有調查局
      機動組之錄音帶為憑，證人蔡蘭英事隔多年揣測之詞，自難採信。又臺南地院
      前科長黃弘儀於本院傳訊時到庭供稱：當時伊與書記官蔡蘭英是同辦公室，被
      告謝啟三案件林昆何時收到承辦，伊記不得了，伊係與張頂正一起分的等語
      ；證人張頂正亦陳稱八十五年八月三十日刑事分案情形，已忘記了，書記官何
      時拿給法官，亦不清楚等語，證人張淑玲亦陳稱八十五年八月三十日刑事分案
      情形，已忘記了等語。足見時日間隔已甚遙遠，一般人均已記憶不清。衡情對
      分案人員行賄，尚與被告謝啟三之企圖擺平貪污官司獲判無罪有間，謝啟三於
      本院另辯稱：黃銘哲企圖行賄之對象為刑事分案人員云云，尚非可取。蓋被告
      謝啟三貴為副理，應不致僅為請求如何刑事分案而迅速交付二百五十萬元之鉅
      款之理。自均難認為有利被告林昆之證詞。
（九）綜上各節以觀，被告林昆要求、收受賄賂及被告黃銘哲、謝啟三行求、交付
      賄賂犯行明確，堪以認定。
二、上訴人即被告林昆詐欺林勝輝取得五百五十萬元部分：訊據被告林昆矢口否
    認右揭詐欺犯行，辯稱：李明朗並未透過伊向本院法官徐宏志行賄及關說，伊也
    沒有收取林勝輝交付何慎權再由李明朗轉交之五百五十萬元云云。惟查：
（一）被害人林勝輝及證人賴敏央、賴建宏所涉賭博案，經原審判處如事實欄所載有
      期徒刑及併科罰金並上訴後，林勝輝即委請何慎權尋管道行賄疏通，何慎權再
      託請李明朗央請被告林昆向本院法官徐宏志行賄，以求取獲判無罪或緩刑，
      林勝輝並將五百五十萬元交由何慎權，再由何慎權交予李明朗，李明朗並親自
      將五百五十萬元攜至林昆在台南市○○路住處交予林昆等情，業據被害人
      林勝輝、何慎權、李明朗於偵查中分別陳述屬實（見偵查卷一第三二頁、第四
      三頁、第四六頁），互核其供述情節均相一致。
（二）被告林昆於八十四年十二月二十九日十二時二十四分以電話向被害人李明朗
      談及：這沒辦法，因為今天早上他（指徐宏志法官）專程叫我去吃早餐．．他
      跟我說問完了。李明朗隨即問是徐董嗎？林昆回以：對。並說：現在我看是
      沒有補救了，因為現在主要是他的老闆（指庭長）換人，所以不能像上次說直
      接那個．．等語。李明朗與林昆對話後，隨即於十二時二十六分與何慎權通
      話，李明朗向何慎權稱：我剛接觸到人（指林昆），照他說情況不妙，因為
      他們昨天結完，他們的庭頭（指庭長）換人，他們庭頭很惡質，．．。李明朗
      於八十五年一月三日十七時四十分與何慎權對話時，何慎權並要求退回五百五
      十萬元。二人復於當日晚八時五十七分對話時，何慎權向李明朗表明要退還林
      勝輝五百五十萬元等情，均有監聽錄音帶及譯文足憑（見外放證物三）。且從
      其內容觀之，均係談及案情如何擺不平及應儘速退還五百五十萬元之事，此亦
      經被害人李明朗審視譯文後，於偵查中自承屬實（見偵查卷五第五七頁、偵查
      卷三第一一四頁）。核與何慎權於調查站及偵查中所陳談及案情如何擺不平及
      應儘速退還五百五十萬元之事大致相符（見偵查卷一第四三頁、第五四頁、第
      五五頁）。且從被告林昆告訴李明朗徐董（指徐宏志法官）問完了一語觀之
      ，亦即係辯論終結無疑。
（三）被害人李明朗於八十五年一月四日下午一時九分與林昆通電話時，林昆告
      以：我現在在外面，你那個貨要拿回去呀！並告以：我現在準備上班了，你若
      要過來，我交我太太拿給你好不好？李明朗回以：好！好！。李明朗隨即於一
      分鐘後即下午一時十分電告何慎權稱：等一下東西我要去拿回來。何慎權問：
      真的沒辦法嗎？李明朗答以沒辦法。何慎權即說：要不然你等一下把它（指五
      百五十萬元）拿過來，你叫他設法，既然已經判下去，就盡量壓著，壓愈久愈
      好，你差不多多久要拿來給我？李明朗回以：差不多半個鐘頭等語，亦有監聽
      之譯文及錄音帶可憑（見外放證物三第十七頁），其內容係被告林昆要李明
      朗取回五百五十萬元，李明朗隨即欲將五百五十萬元交還何慎權之事實，亦據
      被害人李明朗、何慎權於偵查中自承不諱，核其供述情節相符。雖被告林昆
      辯稱：李明朗曾受僱於我家，我叫他把貨拿回去，是指要把雜貨品退回去云云
      。然查李明朗雖自承曾受僱於被告林昆之父親，但其於八十四年任高雄縣茄
      萣鄉鄉民代表時即已離職，而本案發生時間係八十四年底八十五年初，顯見李
      明朗當時已不再受僱，此亦經李明朗於偵查中供承不諱，況自通話時間及內容
      以觀，李明朗於下午一時九分與被告林昆通話時，林昆即要李明朗將貨取
      回。而於一分鐘後李明朗隨即打電話給何慎權說等一下東西我去拿回來。何慎
      權並稱：．．既然已經判下去了．．等語。可知所指之貨係指五百五十萬元，
      而所指已經判下去係指林勝輝等人之賭博案無疑，否則豈有李明朗與林昆對
      話後，一分鐘即與何慎權對話，且其對話內容又復相同？並有：「已經判下去
      了」．．與案件相關之用詞？足證被害人李明朗、何慎權於偵查中所指貨係指
      退還之五百五十萬元之事實（見偵查卷三第一一四頁反面、偵查卷一第三三頁
      ），堪以採信，被告林昆所辯「貨」係指退回之雜貨品云云，顯屬卸責之詞
      。
（四）被告林昆並未對審理林勝輝等人賭博案之法官徐宏志行求賄賂及關說，亦經
      證人即本院法官徐宏志證述在卷（見偵查卷三第一０五頁、第一０七頁）。此
      外，復查無被告林昆為關說而有親自或透過他人疏通行賄之情節事證（即外
      放之錄音帶證物亦無被告林昆與承審法官間之通話記錄），難以認定被告林
      昆確有行賄承辦法官之情事而已。是被告林昆係以其法官身分，熟稔審理
      過程，企圖以先向林勝輝收取五百五十萬元，俟林勝輝等三人果判無罪時，再
      諉以是其行賄的結果搪塞李明朗、何慎權、林勝輝等人，並將該五百五十萬元
      納入私囊，其有意圖為自己不法所有之犯行犯意至為明確。
三、上訴人即被告林昆向蔡金鐘、蔡金山詐取八百萬元部分：
    訊據被告林昆固坦承有於右開時地收取蔡金鐘、蔡金山兄弟所交付之八百萬元
    等情不諱，並稱伊原有意找人向承審法官行賄關說，嗣因故作罷，而未實際進行
    行賄關說、活動云云。經查：
（一）被告陳里己係蔡金山、蔡金鐘兄弟二人之辯護律師，因蔡金鐘兄弟冀以行賄關
      說獲判無罪，乃引薦與林昆見面認識，又於八十七年六月間某日，在台南市
      樁山莊日本料理店聚餐時，林昆當場應允蔡承勳幫忙向陳朱貴法官說說看等
      情，業據蔡承勳於調查站及被告陳里己於本院審理時陳述明確（見偵查卷二第
      三頁、第四頁、第二一頁、第三十頁、及原審卷一第二一七頁），嗣又於八十
      七年七月二十七日，被告陳里己、林昆與蔡承勳、蔡金鐘一同在高雄市○○
      路金都魚翅餐廳聚餐，席間，蔡金鐘向林昆表示他的官司要多幫忙，林昆
      則點頭表示要盡量處理等情，亦經證人范莉迎於原審審理陳明在卷（見原審卷
      二第六七頁反面），核與證人林永標、蔡承勳於偵查中陳述情節悉相符合（見
      偵查卷二第六六頁、第七二頁及八十七年度他字第九八三號卷第一○七頁反面
      ）。被告陳里己雖於八十七年七月二十七日晚間十一時許，在高雄市○○○路
      「三樂海鮮壽司餐廳」包廂內向蔡承勳表示：如要擺平蔡金鐘、蔡金山兄弟之
      賭博案官司，須支付八百萬元活動費。且於翌日中午，在林永標設於高雄市之
      敬裕工程公司，面囑林永標及蔡金鐘、蔡金山兄弟：於當天準備八百萬元現金
      交付林昆去活動等情，固均據被害人蔡金鐘、蔡金山指陳屬實（見八十七年
      度偵字第一四六七五號卷第六三頁正、反面、第六一頁反面、第三十頁、第八
      四頁），核與證人林永標、蔡承勳供證情節相符（見偵查卷二第七三頁、第八
      六頁、第八八至九十頁）。惟蔡金鐘兄弟因認為所涉賭博案件第一審判決不合
      理曾多次表示要花錢透過管道買通承審法官取得有利判決，並稱「錢不是問題
      」，已據證人蔡承勳於調查站證述屬實（見偵查卷二第三頁）。且被告林昆
      確曾於八十七年七月二十八日上午九時四十五分許，以電話告訴不知情之被告
      陳里己：「基本上可以跟他討論，我跟他接觸過了，你看晚上能不能先準備一
      下（指現款）．．」云云，此有案發前調查站通訊監察紀錄可憑，並為被告林
      昆所坦承，益證被告林昆確曾向原本即有行賄關說之意之蔡金鐘兄弟及居
      中引介之陳里己承諾進行行賄關說，而被告陳里係本於由被告林昆行賄之
      意表示須花錢擺平及於接獲被告林昆電話告稱已著手行賄關說，始面囑蔡金
      鐘兄弟準備現款交付被告林昆進行行賄關說，至為顯然。
（二）被害人蔡金山於七月二十八日向陳湯金英、陳天星、陳泰源、林岐太、黃榮昌
      等人各調借一百四十萬元，向其妻陳旻汝調借一百萬元，彼等並均各自在屏東
      市第一信用合作社儲蓄部帳號「00000000」、「000000000
      」、「00000000」、「00000000」、「00000000」
      、「00000000」帳戶內提出，計八百萬元，並依蔡金山指示將該筆現
      款暫寄該社員工王蓓莉保管，蔡金山再通知蔡金鐘前往提取等情，業據被害人
      蔡金山、蔡金鐘陳述明確，核與證人陳湯金英、陳天星、陳泰源、林岐太、黃
      榮昌、陳旻汝、王蓓莉在偵查中所為之供述及證述情節相符，復有上開提款取
      款憑條影本六紙附卷可憑（均見八十七年度他字第九八三號卷第七九至一○五
      頁頁）。蔡金鐘取得八百萬元現款後，即趕往高雄接載林永標，相偕前往與陳
      里己相約交錢地點即台南市○○路樁山莊日本料理店，林永標於餐畢後，即將
      置於蔡金鐘車內之八百萬元交給陳里己，再由陳里己將該款項放置於蔡承勳車
      內後座，蔡承勳同時搭載林昆、陳里己，先回林昆住處，林昆隨即自後
      座取走八百萬元現款等情，亦據被害人蔡金鐘於偵查中指述明確（見偵查卷二
      第六一頁），核與證人林永標、蔡承勳於偵查中歷次證述情節相符（見偵查卷
      一第一六六頁反面、見偵查卷二第六七頁、第三九頁、第七三頁）。
（三）被告林昆取走八百萬元款項後久無下文，且因蔡金山、蔡金鐘於開庭時被承
      辦法官陳朱貴質疑，始知受騙，嗣於八十七年八月十八日林永標受蔡金鐘之託
      ，以電話向被告陳里己質問，被告陳里己即轉向林昆催討款項，被告林昆
      乃於八十七年八月二十四日中午以墨綠色旅行袋裝妥四百萬元現金，由被告陳
      里己陪同攜至高雄市○○路「京城維也納工地服務中心」交予蔡承勳，請其代
      為退還給蔡金鐘、蔡金山兄弟二人，蔡承勳即於當日下午一時四十八分許聯絡
      其妻劉蕙美通知蔡金鐘領回等情，業據被告林昆於審理時及證人蔡承勳、劉
      蕙美於偵查中陳述明確（見偵查卷二第四頁、第九頁反面、第三四頁），復有
      監聽錄音譯文在卷可參（外放）。又被告林昆復於同年九月十五日傍晚，以
      白色旅行袋內裝三百萬元，並攜其同居人程美繐名義簽發、林昆背書之華僑
      銀行府城分行票號「ＡＡ0000000」、發票日八十七年九月十七日、面
      額一百萬元支票一紙，至高雄交予陳里己，陳里己旋於當日晚間由蔡承勳陪同
      送至林永標處請其代為退還，惟因林永標拒收支票，陳里己乃持該支票請其友
      人文榮標代為兌現後，均交予林永標退還蔡金山各節，業經被告林昆於審理
      時及陳里己於偵查中坦承不諱（見偵查卷一第一三九頁反面），核與被害人蔡
      金鐘、蔡金山、及證人林永標、蔡承勳、文榮標等人於偵查中陳述情節悉相符
      合（見偵查卷一第第一三二頁、偵查卷二第四頁正面、第二六頁反面最後第一
      、二行、第六十八頁、第九十頁及八十八年偵字第八○九號卷第五三頁），復
      有被告林昆之同居人程美繐名義所簽發由林昆背書之上開支票影本（見偵
      查卷一第一三七頁）及林永標與被告陳里己、被告陳里己與林昆於八十七年
      八月十八日之監聽譯文附卷可資佐證。依被告林昆退還款項之情節觀之，足
      見八百萬元，悉為被告林昆詐取。雖被告林昆於偵查中辯稱：該紙支票是
      伊持向陳里己調借之現款而非退款云云。然該支票確係退還蔡氏兄弟之賄款，
      亦據被告陳里己及被害人林永標自承及指陳不諱，其所辯係借款云云，純屬推
      卸之詞，不足採信。是從上述各節綜合觀之，被告林昆確於七月二十八日收
      取蔡金鐘交付之八百萬元實堪認定，否則豈有於事後忙於退款之理？
（四）被告林昆並未曾向審理蔡金鐘、蔡金山兄弟賭博案之高雄高分院法官陳朱貴
      行賄關說，已據其在本院供述在卷，核與證人陳朱貴在偵查中證述在卷之情節
      相符，且蔡金山、蔡金鐘所涉賭博案，仍經高雄高分院分別判處有期徒刑一年
      六月及一年四月確定，亦有該院八十七年度上易字第八八六號判決可稽。再從
      被告林昆分期退款並以支票抵退觀之，被告林昆顯已挪用該筆賄款無疑，
      足見其係以訛詐之方式，向蔡金鐘謊稱該筆款項係用以行賄，俟陳朱貴法官當
      庭斥責，且交款後事隔一個月餘林昆均置之不理，毫無下文，始引起蔡金鐘
      、蔡金山兄弟質疑，要求退款，其有意圖為自己不法所有之犯意犯行，實堪認
      定。
四、按被告林昆原任台南地院法官，擔任審判工作，為依據法令從事於公務之人員
    。又貪污治罪條例中所定對於違背職務之行為，要求、期約或收受賄賂或其他不
    正利益罪，係以其要求、期約或收受行為完成時，即應成立該罪，至於是否進而
    「為違背職務之行為」，並不影響上開犯罪之成立，此觀該條例並無與刑法第一
    百二十二條第二項相類之立法例可明。又被告謝啟三、黃銘哲係於八十五年九月
    十三日就關於違背職務之行為，交付賄款予被告林昆，惟按貪污治罪條例業已
    於八十五年十月二十三日修正公布實施，舊條例第四條第一項第五款原規定：「
    對於違背職務之行為，要求期約或收受賄賂或其他不正利益者，處無期徒刑或十
    年以上有期徒刑，得併科新臺幣三百萬元以下罰金。」，第十條原規定：「對於
    第二條人員，關於違背職務之行為，行求期約或交付賄賂或其他不正利益者，處
    一年以上七年以下有期徒刑，得併科新臺幣三十萬元以下罰金。」，嗣新條例（
    現行法律）於第四條第一項第五款規定：「對於違背職務之行為，要求、期約或
    收受賄賂或其他不正利益者，處無期徒刑或十年以上有期徒刑，得併科新台幣一
    億元以下罰金。」，第十一條規定：「對於第二條人員，關於違背職務之行為，
    行求、期約或交付賄賂或其他不正利益者，處一年以上七年以下有期徒刑，得併
    科新台幣三百萬元以下罰金。」，比較新舊法結果，以修正前貪污治罪條例第四
    條第一項第五款、第十條第一項法定刑度較輕，依刑法第二條第一項但書規定，
    應適用最有利於行為人之修正前貪污治罪條例第四條第一項第五款、第十條第一
    項規定處斷。從而，核被告林昆所為，就事實一部分，係犯修正前貪污治罪條
    例第四條第一項第五款對於違背職務之行為收受賄賂（黃銘哲、謝啟三部分）罪
    ；被告黃銘哲、謝啟三則均係犯修正前貪污治罪條例第十條第一項之交付賄賂罪
    ，公訴人認被告林昆及黃銘哲、謝啟三分別犯現行貪污治罪條例第四條第一項
    第五款及第十一條第一項之罪，容有誤會。渠等三人期約賄賂後進而收受或交付
    賄賂，則期約賄賂分別為收受賄賂或交付賄賂之階段行為，不另成罪。另被告林
    昆就事實二及事實三部分，係犯刑法第三百三十九條第一項之詐欺取財罪。被
    告林昆為職司審判職務之人員，而犯修正前貪污治罪條例第四條第一項第五款
    之罪，應依修正前同條例第七條規定，加重其刑。被告林昆所犯收受賄賂及事
    實二、事實三詐欺部分間，犯意各別，且收受賄賂與詐欺罪構成要件不同，應予
    分論併罰。被告黃銘哲與謝啟三間就交付賄賂罪行，亦有犯意聯絡及行為分擔，
    均為共同正犯，被告黃銘哲雖非依據法令從事公務之人員，然既與被告謝啟三（
    為省屬行庫分行之副理）共犯修正前貪污治罪條例之罪，依修正前同條例第三條
    規定，亦應依該條例處斷。又被告黃銘哲、謝啟三，二人犯罪後於偵查中自白行
    賄犯行，應依修正前貪污治罪條例第十條第三項規定減輕其刑。
五、至公訴意旨另略以：被告林昆被訴於收受被告謝啟三所交付之二百五十萬元賄
    款後，復基於違背其審判職務，要求交付賄賂之概括犯意，要黃銘哲轉知違法放
    貸案之同案被告王錦松，欲判無罪須交付二百五十萬元賄款，黃銘哲乃於八十五
    年十月二十七日晚上九時三十分許，電約王錦松至台南市新興國小側門見面，並
    在其賓士轎車內，向王錦松表示，承審法官要求其交付二百五十萬元，才會對其
    判決無罪，二人研議後，王錦松認為索賄價碼過高，且自認係被冤枉而未應允林
    昆之要求，嗣於八十六年九月四日林昆果對未交付賄款之王錦松判處有期徒
    刑七年六月等情，因認此部分被告林昆亦涉有貪污治罪條例第四條第一項第五
    款之對於違背職務之行為要求賄賂罪嫌云云。訊據被告林昆堅決否認本件犯行
    ，辯稱：伊未曾要求王錦松交付賄款等語。經查：
（一）證人即台灣企銀學甲分行經理王錦松固於偵查中證述：被告林昆要求黃銘哲
      向其轉告須交付二百五十萬元之賄款，始允為無罪之判決，但經黃銘哲、王錦
      松商議後，王錦松認為索價過高，且自認係冤枉，而拒絕行賄云云（見八十七
      年度偵字第一四八○三號卷第四九頁）。惟此同為被告林昆、及黃銘哲所否
      認。
（二）又查被告黃銘哲既已對於共同與謝啟三交付賄款二百五十萬賄款予被告林昆
      之部分已坦承不諱，已坐實其罪，如有其事，應無再就王錦松部分予以否認之
      必要。且被告黃銘哲因係受謝啟三之再三請託，始允向被告林昆代為關說疏
      通，從中穿針引線，已據謝啟三與黃銘哲於偵查中供明。惟就王錦松部分，被
      告黃銘哲於偵查中即否認有向王錦松索賄，且王錦松既已強調其很合法，則何
      須被告黃銘哲代向被告林昆關說（見偵查卷一第九二頁背面）。再王錦松亦
      託第三人張榮森找被告黃銘哲向被告林昆代為關說疏通，惟為被告黃銘哲以
      其與王錦松之間曾因買賣股票發生摩擦（不愉快）而拒絕等情，此並經證人張
      榮森於偵查中、暨本院調查時證述明確可據（見偵查卷三第一一八頁背面、第
      一一九頁、本院卷二第一四六頁正反面）。
（三）或以林昆如未向王錦松要求交付賄賂，何以王錦松證述林昆要求其交付賄
      款之數額，亦與謝啟三交付之賄款同為二百五十萬元？又王錦松另供稱：被告
      黃銘哲於良美建設公司違法放貸案移送台南地院檢察署偵辦消息見報後起訴前
      某日上午八時許，曾邀同伊與林昆在聯有公司會面商談，被告林昆與黃銘
      哲當場表示本案須靠「自由心證」，並說台南地院刑事庭有四股（指重大刑案
      股）即有四分之一的機會分由林昆承辦，如果由林昆審理，事情就好辦多
      了等語（見八十七年度偵字第一四八○三號第十二、四八頁及八十八年度偵字
      第八○九號卷第五五頁反面），均僅係王錦松一人片面之詞，無從證實，自難
      憑採。雖被告林昆、黃銘哲亦坦承曾與王錦松見面討論案情（並非坦承交付
      賄賂或收受賄賂），惟亦難以遽認證人王錦松指陳：林昆曾向其要求交付賄
      款一節與事實相符。此部分被告林昆所為即與貪污治罪條例要求賄賂犯行之
      構成要件不符，自難以該罪相繩，此外，復查無其他積極證據足資認定被告林
      昆有公訴人所指之前開犯行，惟此部分因公訴人以與上開收受賄賂部分認有
      裁判上一罪之連續犯關係一併起訴，依審判上不可分之原則，不另為無罪之諭
      知。
六、原審以被告林昆詐取林勝輝財物部分犯行明確，依上開法條論科，併引罰金罰
    鍰提高標準條例第一條前段之規定，審酌被告林昆身為司法人員，所為嚴重破
    壞司法威信等一切情狀，量處有期徒刑三年，並認被告謝啟三、黃銘哲共同交付
    賄賂事證已臻明確，適用修正前貪污治罪條例第二條前段、第三條、第十條第一
    項、第二項（原判決漏引）、第三項、第七條、第九條第一項、第二項、第十六
    條，刑法第二條第一項但書、第十一條前段、第二十八條、第三十七條第二項，
    併審酌被告謝啟三、黃銘哲犯罪之動機、目的、手段、所生危害、所得利益、及
    犯罪後態度及檢察官具體求刑等一切情狀，各量處有期徒刑十月，均併予宣告褫
    奪公權三年。核其認事用法俱無不合，量刑亦稱妥適。此部分被告林昆上訴否
    認犯罪，另被告黃銘哲、謝啟三雖不否認犯罪，惟上訴指摘原判決量刑過重不當
    ，請求撤銷原判決，並無可取，為無理由，應予駁回。又被告黃銘哲未曾受有期
    徒刑以上刑之宣告，此有本院被告全國前案紀錄表暨臺灣臺南地方法院檢察署刑
    案資料查註紀錄表可據，本件因迭據被告黃銘哲於調查站及偵查中坦承不諱，使
    案情得以明朗，並進而破獲被告林昆收賄枉法裁判犯行，且被告黃銘哲係因屢
    受被告林昆、被告謝啟三之請託始出此下策，而其犯後深具悔意，經此偵審程
    序及科刑之宣告後，當知所警惕，而無再犯之虞，本院因認其所受宣告之刑，以
    暫不執行為適當，併予宣告緩刑三年，以啟自新。至有關被告林昆詐取蔡金鐘
    、蔡金山財物及其收受賄賂部分，原審以其事證已臻明確，因予論罪科刑，固非
    無見，惟查（一）被告林昆既僅向謝啟三收受賄賂，並未再基於要求交付賄賂
    之概括犯意，要黃銘哲轉告王錦松欲判無罪須交付二百五十萬元賄款，已如上述
    ，原判決誤採信王錦松所言，而認被告林昆亦涉有此部分之犯行已有可議；（
    二）又關於證人蔡金鐘、蔡金山兄弟二人所犯賭博罪之部分，僅被告林昆涉犯
    詐欺罪而已，已如上述，原判決誤認陳里己係與林昆共犯詐欺罪，亦有未洽。
    （被告陳里己不成立詐欺罪，理由詳如後述）被告林昆於本院否認收受賄賂，
    雖不足採，又原判決認被告林昆與陳里己成立詐欺罪之共同正犯亦有可議，自
    應由本院將原判決關於林昆收受賄賂、詐欺蔡金山、蔡金鐘財物部分及其定應
    執行刑部分撤銷改判。爰審酌被告林昆行為時身為法官，職司平亭曲直，理當
    潔身自愛，竟以身試法，嚴重戕害司法信譽，及檢察官具體求刑等一切情狀，量
    處如主文第二項所示之刑，其收受賄賂之部分併依法宣告褫奪公權八年，所收受
    之二百五十萬元賄款，應依修正前貪污治罪條例第九條第一項、第二項規定，予
    以追繳並沒收之，如全部或一部無法追繳時，以其財產抵償。並與上訴駁回部分
    定其應執行之刑如主文第五項所示。
乙、無罪部分：
一、上訴人即被告陳里己向蔡金鐘、蔡金山詐取財物部分，公訴意旨略以：被告陳里
    己基於意圖為被告林昆不法之所有，而於右揭時地先後向蔡承勳及蔡金鐘施用
    詐術稱如要擺平官司需花費八百萬元，致蔡承勳、蔡金鐘等人陷於錯誤。被告陳
    里己並與蔡承勳、蔡金鐘、林永標等人攜帶蔡金鐘、蔡金山兄弟籌措之現款八百
    萬元前來台南交由林昆收受後，因認被告陳里己犯有刑法第三百三十九條第一
    項之詐欺取財罪云云。
二、按犯罪事實應依證據認定之，無證據不得推定其犯罪事實；又不能證明被告犯罪
    者，應諭知無罪之判決，刑事訴訟法第一百五十四條、第三百零一條第一項分別
    定有規定。認定不利於被告之事實，須依積極證據，苟積極證據不足為不利於被
    告事實之認定時，即應為有利於被告之認定，更不必有何有利之證據。此之所謂
    證據，須確屬能為被告有罪之證明，而無瑕疵可指者，始足當之；再者，犯罪事
    實之認定，應憑證據，所謂證據，須適於為被告犯罪事實之證明者，始得採為斷
    罪資料，如未能發現相當證據，或證據不足以證明，自不能以推測或擬制之方法
    以為裁判基礎；又所謂認定犯罪事實所憑之證據，雖不以直接證據為限，間接證
    據亦包括在內，然而無論直接或間接證據，其為訴訟上之證明，須於通常一般人
    均不致有所懷疑，而得確信其為真實之程度，始得據之為有罪之認定，倘其證明
    尚未達到此一程度，而有合理懷疑存在時，即應為無罪之判決（最高法院二十九
    年上字第三一○五號、三十年上字第八一六號、四十年台上字第八六號、五十三
    年台上字第二七五○號、七十六年台上字第四九八六號判例參照）。公訴人認被
    告陳里己涉犯詐欺罪，無非係以被告陳里己坦承參與退款之事實及證人蔡承勳、
    林永標、蔡金鐘兄弟二人之供述為主要論據。
三、訊據被告陳里己固坦承其曾夥同蔡承勳、蔡金鐘等人前來台南等情，惟堅決否認
    有右揭詐欺犯行，辯稱：伊係基於幫助蔡金山、蔡金鐘兄弟二人擺平官司之意思
    ，而夥同蔡承勳等人將款項交付被告林昆行賄關說，伊破壞司法信譽固非可取
    ，但伊絕非詐欺或與被告林昆共同詐欺等語。經查：
（一）公訴人認被告陳里己意圖為林昆不法之所有，而向蔡承勳等人表示如要擺平
      官司須花八百萬元，惟被告陳里己曾任法官多年，退休後執業律師，法律知識
      及社會歷練豐富，其又何致自己分文未得（被告陳里己未取得任何款項，詳有
      罪部分理由三─（三）所載），而僅圖為被告林昆不法之所有，陷自己於被
      訴詐欺刑責之危險。
（二）蔡金鐘、蔡金山因認為所涉賭博案件第一審判決不合理，於上訴二審後即多次
      表示要花錢透過管道行賄關說取得有利判決，嗣即透過被告陳里己與被告林昆
      認識，被告林昆亦均表示願意幫忙，已如前述（詳有罪部分理由三─（一
      ）所示），足見蔡金鐘兄弟早具行賄關說之意，而委任被告陳里己後，始經由
      被告陳里己認識被告林昆，被告林昆確曾承諾幫忙關說無訛。被告陳里己
      雖曾於八十七年七月二十七日晚上在「三樂海鮮壽司餐廳」向蔡承勳表示，如
      要擺平官司需交付活動費八百萬元，且曾於翌日中午在林永標之公司面囑蔡金
      鐘等人準備現款交付，並於當日下午偕同林永標、蔡承勳、蔡金鐘等人至台南
      將款項交付被告林昆。惟蔡金鐘兄弟原即有透過被告陳里己關說行賄之意。
      且被告林昆並未進行行賄關說，經其陳述在卷，竟於同年七月二十八日即款
      項交付當日上午九時四十五分許以電話向被告陳里己訛稱：「基本上可以跟他
      討論，我跟他接觸過了，你看晚上能不能先準備一下（指現款）．．」云云，
      有如上述（詳有罪部分理由三─（一）所示），足見被告林昆確曾向被告陳
      里己告稱已著手進行行賄關說，並要被告陳里己準備款項，是被告陳里己表示
      需花錢八百萬元乃至面囑準備交付，係因被告林昆承諾行賄關說及以電話向
      其告知已著手進行行賄關說所致，是被告陳里己係以替蔡金鐘行賄關說之意，
      甚為顯然。惟被告林昆實際上並未進行行賄關說，是其以電話向陳里己告稱
      已進行行賄關說致被告陳里己面囑蔡金鐘兄弟籌款交付，其係訛詐被告陳里己
      並要被告陳里己準備現款，堪以認定。
（三）蔡金鐘、蔡金山於付款後，因被承審法官陳朱貴質疑訓斥，且被告林昆取走
      款項後，並無下文，亟欲催討款項，乃質問被告陳里己，此經證人蔡承勳、林
      永標、蔡金鐘、蔡金山證述在卷。被告陳里己乃先後在八十七年八月十八日下
      午四時四十三分、九月二日下午六時二十三分、九月十日下午五時三十二分、
      九月十四日下午七時三十六分許與被告林昆電話聯繫向被告林昆催討款項
      ，其中如八月十八日之電話被告林昆尚向被告陳里己諉稱：那個朋友出國去
      了，要禮拜六才回來，我禮拜一（指八月二十四日）．．書（指款項）順便幫
      他載下去．．．。」另九月十日之電話，被告林昆則又稱：「因為我也在考
      慮他那個有全或沒全，我是有另外要補那些書（指款項）補到滿，但是那些書
      ，他是星期二（十五日）才會交貨，我今天書（指款項）訂好了，我意思說晚
      一點或明天一大早，如果沒過去，我就星期一過去．．。」又九月十四日之電
      話被告林昆又稱：「那有一些卷宗（指款項）被人調去，還沒回來，我今天
      去跟他補買，要星期三（十六日）才會齊全啦。我是星期三中午才過去好不好
      ．．。」云云，此有調查站通訊監察紀錄可憑，且經被告林昆供述無異，按
      案發前調查站之通話監察錄音，為被告林昆及陳里己所不及知，自無法預為
      防備，二人於電話中所陳之事項，應係真實可採。被告陳里己如與被告林昆
      具有不法所有之共同犯意，又何致多次向被告林昆索討款項？被告林昆又
      何致向被告陳里己多方設詞拖延？且被告陳里己如係共同詐欺，其又何致分文
      未得？乃致事後被告林昆無法返還全部款項時，尚由被告陳里己輾轉向其友
      人文榮標代為兌現被告林昆同居人程美穗名義之一百萬之支票（詳有罪部分
      理由三─（三）所示）？
四、按刑法第三百三十九條第一項之詐欺取財罪，以意圖為自己不法之所有，以詐術
    使人將本人或第三人之物交付為構成要件。故如並無不法所有之意圖或並未施用
    詐術，縱他人為財物之交付，亦不得以詐欺取財罪相繩。本件蔡金鐘、蔡金山兄
    弟既原具有關說行賄之意，被告陳里己依其請託引薦被告林昆，而因被告林昆
    施詐佯稱可代為行賄關說，被告陳里己乃囑蔡金鐘、蔡金山準備款項交付，則
    被告陳里己顯係基於幫助蔡金鐘、蔡金山脫罪之意思而與蔡金鐘、蔡金山等人立
    於同一立場，堪以認定。被告陳里己冀圖為其委任之當事人行賄關說脫罪既與被
    告林昆佯為答應向承辦法官行賄關說，實則詐欺取財之目的不同，二人自無成
    立共犯之餘地。蔡金鐘、蔡金山既原具行賄關說之意，則其交付財物並不違背其
    本意，自非被告陳里己施用詐術所致。且如上所述，亦無積極證據足以認定被告
    陳里己具有不法所有之意圖，況被告陳里己係以關說行賄之意，夥同蔡承勳等人
    交付款項，復據被告林昆於審理中供述屬實，是被告陳里己所辯，尚堪採信。
    按被告陳里己所為，應僅止於預備行賄之階段，與本件起訴之事實並非同一，而
    行賄罪又無處罰預備犯之規定，依罪刑法定之原則，尚無論罪科刑之餘地。原審
    未斟酌調查站所為通訊監察紀錄，遽認被告陳里己共犯詐欺罪，即有未洽，被告
    陳里己上訴指摘原判決不當，為有理由，應將原判決關於被告陳里己之部分撤銷
    ，並另為無罪之諭知。至被告陳里己為當事人穿針引線，冀圖向承審法官行賄關
    說違反律師倫理規範，是否應受懲戒，應另由律師懲戒委員會審議，併予敘明。
據上論斷，應依刑事訴訟法第三百六十八條、第三百六十九條第一項前段、第三百六
十四條、第三百零一條第一項、第二百九十九條第一項前段，修正前貪污治罪條例第
二條前段、第四條第一項第五款、第七條、第九條第一項、第二項、第十六條，刑法
第十一條前段、第二條第一項但書、第三百三十九條第一項、第五十一條第五款、第
三十七條第二項、第七十四條第一款、罰金罰鍰提高標準條例第一條前段判決如主文
。
本案經檢察官曾銘芳到庭執行職務。
中    華    民    國      九十一      年      九      月    二十五      日
                                  臺灣高等法院臺南分院刑事第三庭
                                      審判長法官  黃    崑    宗
                                            法官  葉    居    正
                                            法官  莊    俊    華
右正本證明與原本無異。
詐欺部分不得上訴，餘如不服本判決，應於判決送達後十日內向本院提出上訴狀，其
未敘述理由者並應於提出上訴狀後十日內向本院補提理由書（應附繕本)。
                                      法院書記官  廖    明    娟
中    華    民    國      九十一      年      九      月      二十六    日
附錄法條：
民國 85 年 10 月 23 日修正前原條文
修正前貪污治罪條例第四條第一項第五款：
有下列行為之一者，處無期徒刑或十年以上有期徒刑，得併科新臺幣三百萬元以下罰
金：五、對於違背職務之行為，要求、期約或收受賄賂或其他不正利益者。
修正前貪污治罪條例第十條第一項：
對於第二條人員，關於違背職務之行為，行求、期約或交付賄賂或其他不正利益者，
處一年以上七年以下有期徒刑，得併科新臺幣三十萬元以下罰金。
刑法第三百三十九條第一項：
意圖為自己或第三人不法之所有，以詐術使人將本人或第三人之物交付者，處五年以
下有期徒刑、拘役或科或併科一千元以下罰金。